臺灣雲林地方法院刑事判決
110年度金訴字第64號
公  訴  人  臺灣雲林地方檢察署檢察官
被      告  洪明德


上列被告因違反洗錢防制法等案件，經檢察官提起公訴（110年
度偵字第909號），本院判決如下：
    主  文
洪明德幫助犯洗錢防制法第十四條第一項之洗錢罪，處有期徒刑
肆月，併科罰金新臺幣肆萬元，罰金如易服勞役，以新臺幣壹仟
元折算壹日。
    事  實
一、洪明德得預見任意將金融機構帳戶交付他人使用，足供他人
    作為詐欺取財後收受被害人匯款，以遂其掩飾或隱匿犯罪所
    得財物目的之工具，竟基於幫助詐欺取財之不確定故意，於
    民國109年8月25日前某日，在不詳地點，以不詳代價，將其
    妻黃鳳瑛（檢察官另為不起訴處分）所申辦之中國信託商業
    銀行帳號000000000000號帳戶之存摺、提款卡及密碼，交付
    與某真實姓名、年籍不詳之成年人。嗣該人於取得上開銀行
    帳戶後，即意圖為自己不法之所有，於同年月18日先以通訊
    軟體LINE暱稱「兮婷」加入吳文翔為好友，並向吳文翔介紹
    投資網站「投睿」云云，致吳文翔陷於錯誤，而於同年月25
    日12時13分及同日12時18分許，各匯款新臺幣（下同）5萬
    元至余宗翰、謝秉融（均由檢察官另案偵辦）帳戶內，再與
    其他不明款項共12萬元，於同日12時55分許，輾轉匯入洪明
    德所提供之黃鳳瑛上開銀行帳戶內，款項旋遭提領一空。
二、案經吳文翔訴由屏東縣政府警察局報告臺灣雲林地方檢察署
    檢察官偵查起訴。
    理  由
一、程序部分：
    按被告以外之人於審判外之陳述，雖不符刑事訴訟法第159
    條之1至第159條之4之規定，而當事人於審判程序同意作為
    證據，法院審酌該言詞陳述或書面陳述作成時之情況，認為
    適當者，亦得為證據。當事人、代理人或辯護人於法院調查
    證據時，知有第159條第1項不得為證據之情形，而未於言詞
    辯論終結前聲明異議者，視為有前項之同意，刑事訴訟法第
    159條之5定有明文。經查，本判決所引用被告洪明德以外之
    人於審判外之陳述，或經檢察官引為證據使用，被告均表示
    同意有證據能力，或經本院調查證據時提示，檢察官、被告
    均未爭執證據能力，本院審酌該等證據之取得過程並無瑕疵
    ，與本案待證事實間復具有相當之關聯性，應得作為證據。
二、認定犯罪事實所憑之證據及理由
    被告否認犯行，辯稱：是因為做生意，有使用存摺、提款卡
    的需求，才向太太借用存摺、提款卡，後來小吃店經營不善
    要搬走，忘記將提款卡、存摺（密碼是寫在一張紙上跟存摺
    、提款卡用夾鏈袋放在一起）拿走，後來接到通知才知道帳
    戶遭人盜用云云。經查：
㈠、詐騙集團成員有以上開方法使告訴人吳文翔陷於錯誤，並轉
    帳上開金額至余宗翰、謝秉融帳戶內，再與其他不明款項共
    12萬元，於同日12時55分許，輾轉匯入被告洪明德所提供之
    黃鳳瑛上開銀行帳戶內，詐騙集團成員隨即提領一空等情，
    除被告無意見外，並經證人黃鳳瑛於警詢、偵查中證述、證
    人即告訴人吳文翔於警詢時之指述、轉帳時之轉帳交易明細
    表2紙、余宗翰、謝秉融銀行帳戶明細各1份，高雄市政府警
    察局楠梓分局受理詐騙帳戶通報警示簡便格式表、內政部警
    政署反詐騙案件紀錄表、被告洪明德之妻黃鳳瑛中國信託銀
    行帳戶存款基本資料及存款交易明細各1份等在卷可參，是
    此部分事實堪先認定。
㈡、按詐欺取財正犯為避免警方自帳戶來源回溯追查出真正身分
    ，乃以他人帳戶供作詐欺取財所得款項出入之帳戶，此為詐
    欺取財正犯需利用他人帳戶之原因。相應於此，詐欺取財正
    犯亦會擔心如使用他人帳戶，則詐騙所得款項將遭不知情之
    帳戶持有人提領，或不知情帳戶持有人逕自掛失以凍結帳戶
    之使用，或知情之帳戶持有人以辦理補發存摺、提款卡及變
    更印鑑、密碼之方式，將帳戶內存款提領一空，致其費盡周
    章詐騙所得之款項化為烏有，甚或帳戶持有人在掛失後，詐
    欺取財正犯前往自動櫃員機提領所得贓款時，亦有遭金融機
    構所設置攝影機攝影而為警循線查獲之風險。是詐欺取財正
    犯所使用之帳戶，必為其所能控制之帳戶，始能確保取得詐
    騙所得款項。申言之，詐騙取財集團使用之提款卡（含密碼
    ），應係帳戶持有人同意交付渠等使用者。本件詐騙之正犯
    使用被告提供之帳戶供作收受領取詐騙所得贓款之最後領取
    贓款帳戶，並以提款卡至自動櫃員機提款，當可確認該提款
    卡及密碼係經有權使用之被告同意而交付供該等詐欺取財正
    犯使用。綜上所述，被告前揭辯稱上開帳戶提款卡及密碼遭
    竊云云，與事理不符，尚難採信，且該帳戶之提款卡、密碼
    被他人使用之期間非短，悖於常情，被告又不追尋存摺、提
    款卡及密碼或報失，更不合理。
㈢、再者，近年來以誘騙被害人轉帳之詐欺犯罪類型層出不窮，
    且該等犯罪多係利用人頭帳戶以逃避查緝，並經媒體廣為報
    導，被告係成年且智力成熟之人，對此應知之甚詳，竟對提
    款卡、密碼交付他人使用全不在意，致上開帳戶由不詳人士
    使用，任由詐欺集團作為取得犯罪所得之出入帳戶，其主觀
    上顯有容任他人利用該帳戶犯詐欺取財罪之不確定故意，允
    無疑義，其犯意堪以認定。
三、核被告所為，係犯刑法第30條第1項、洗錢防制法第14條第1
    項之幫助洗錢及刑法第30條第1項、第339條第1項之幫助詐
    欺取財等罪。被告係以一行為同時觸犯幫助洗錢、幫助詐欺
    取財等二罪名，為想像競合犯，依刑法第55條前段規定，從
    一重之幫助洗錢罪處斷。
四、被告係幫助他人犯前開之罪，爰依刑法第30條第2項之規定
    減輕其刑。
五、法官考量刑度的理由
    被告所作所為值得非難之處，在於容任自己的帳戶成為詐騙
    集團行騙的詐騙得手的最後一塊拼圖，也造成金流查緝上的
    困難，成為洗錢防制上的漏洞，在檢察官起訴的犯罪事實，
    甚至論告的內容，都不斷強調並不是認為被告是詐騙集團一
    份子，也不是認定這些詐欺款項有進到被告手中，但將上開
    帳戶之提款卡及密碼交給詐騙集團使用，造成本案告訴人吳
    文翔求償無門，對其而言那是辛苦的積蓄，如果沒有被告提
    供的帳戶提款卡和密碼，這一切都不會發生，參以被告無前
    科、過往素行不差，此有台灣高等法院被告前案紀錄表在卷
    可查等一切情況，量處如主文所示之刑，並就罰金部分併諭
    知易服勞役之折算標準。至被告所犯之罪雖不得易科罰金，
    然依刑法第41條第3項之規定，仍得聲請易服社會勞動。
六、沒收：
　　洗錢防制法第18條第1項前段規定「犯第14條之罪，其所移
    轉、變更、掩飾、隱匿、收受、取得、持有、使用之財物或
    財產上利益，沒收之」，其無「不問屬於犯罪行為人與否」
    之要件（絕對義務沒收），當以屬於（指實際管領）犯罪行
    為人者為限，始應（相對義務）沒收。查本案帳戶匯入之洗
    錢標的（詐欺款項），業經本案詐欺集團不詳成員提領殆盡
    ，無證據證明被告有實際管領此部分之財產上利益，自無從
    依上開規定宣告沒收，此外，復無證據證明被告因本案犯罪
    獲有利益，亦無犯罪所得沒收之問題。
七、應適用之法律
    刑事訴訟法第299條第1項前段。
本案經檢察官吳文城提起公訴，檢察官施家榮到庭執行職務。
中    華    民    國   110    年    11     月   24    日
                  刑事第一庭  審判長法  官  楊陵萍
                                    法  官  簡廷恩
                                    法  官  張文俊
以上正本證明與原本無異。
如不服本判決應於收受送達後20日內向本院提出上訴書狀，並應
敘述具體理由；其未敘述上訴理由者，應於上訴期間屆滿後20日
內向本院補提理由書（均須按他造當事人之人數附繕本）。「切
勿逕送上級法院」。
告訴人或被害人如對於本判決不服者，應具備理由請求檢察官上
訴，其上訴期間之計算係以檢察官收受判決正本之日期為準。
                                    書記官  黃佑怡
中　　華　　民　　國　　110 　年　　11　　月　　24　　日
附錄本案論罪科刑法條全文：
中華民國刑法第30條
（幫助犯及其處罰）
幫助他人實行犯罪行為者，為幫助犯。雖他人不知幫助之情者，
亦同。
幫助犯之處罰，得按正犯之刑減輕之。
中華民國刑法第339條
（普通詐欺罪）
意圖為自己或第三人不法之所有，以詐術使人將本人或第三人之
物交付者，處 5 年以下有期徒刑、拘役或科或併科 50 萬元以
下罰金。
以前項方法得財產上不法之利益或使第三人得之者，亦同。
前二項之未遂犯罰之。
洗錢防制法第2條
本法所稱洗錢，指下列行為：
一、意圖掩飾或隱匿特定犯罪所得來源，或使他人逃避刑事追訴
    ，而移轉或變更特定犯罪所得。
二、掩飾或隱匿特定犯罪所得之本質、來源、去向、所在、所有
    權、處分權或其他權益者。
三、收受、持有或使用他人之特定犯罪所得。
洗錢防制法第3條
本法所稱特定犯罪，指下列各款之罪：
一、最輕本刑為 6 月以上有期徒刑以上之刑之罪。
二、刑法第 121 條第 1 項、第 123 條、第 201 條之 1 第 2
    項、第 268 條、第 339 條、第 339 條之 3、第 342 條、
    第 344 條、第 349 條之罪。
三、懲治走私條例第 2 條第 1 項、第 3 條第 1 項之罪。
四、破產法第 154 條、第 155 條之罪。
五、商標法第 95 條、第 96 條之罪。
六、廢棄物清理法第 45 條第 1 項後段、第 47 條之罪。
七、稅捐稽徵法第 41 條、第 42 條及第 43 條第 1 項、第 2
    項之罪。
八、政府採購法第 87 條第 3 項、第 5 項、第 6 項、第 89
    條、第 91 條第 1 項、第 3 項之罪。
九、電子支付機構管理條例第 44 條第 2 項、第 3 項、第 45
    條之罪。
十、證券交易法第 172 條第 1 項、第 2 項之罪。
十一、期貨交易法第 113 條第 1 項、第 2 項之罪。
十二、資恐防制法第 8 條、第 9 條之罪。
十三、本法第 14 條之罪。
洗錢防制法第14條
有第二條各款所列洗錢行為者，處 7 年以下有期徒刑，併科新
臺幣 5 百萬元以下罰金。
前項之未遂犯罰之。
前二項情形，不得科以超過其特定犯罪所定最重本刑之刑。